臺灣臺中地方法院刑事裁定
111年度聲字第2775號
聲明異議人
即  受刑人  游宗錫




代  理  人  羅閎逸律師
上列聲明異議人即受刑人因公共危險案件，對於臺灣臺中地方檢
察署檢察官執行之指揮（111年度執字第9395號）認為不當，向
本院聲明異議，本院裁定如下：
    主    文
聲明異議駁回。
    理    由
一、聲明異議意旨略以：聲明異議人即受刑人甲○○(下稱受刑人)
    ，因犯酒後駕車之公共危險案件，經本院於民國111年6月24
    日以111年度中交簡字第751號判決判處有期徒刑4月，如易
    科罰金，以新臺幣1,000元折算1日，並於111年7月19日確定
    ，且已於法務部矯正署臺中監獄臺中分監執行中。茲因臺灣
    臺中地方檢察署檢察官駁回受刑人為易科罰金之聲請時，未
    考量受刑人與配偶張○○需撫養2名未成年子女及年邁之父母
    ，且需負擔大筆房屋貸款。而受刑人胞兄游○○甫於111年6月
    5日離世，受刑人母親因悲傷過度以淚洗面導致眼疾加劇而
    需於111年8月18日進行右眼手術，且受刑人母親患有高脂蛋
    白血病、高血壓、退化關節疾病，受刑人父親患有高血壓、
    高脂蛋白血症、慢性腎病，尚需受刑人照護；又配偶張○○前
    於111年10月14日經診斷罹患骨腺細胞癌。再受刑人父母均
    罹患高血壓等家族遺傳疾病，受刑人亦屬高血壓高風險病患
    ，恐於服刑中因就醫不便危及生命，將使受刑人父母再次承
    受失去親人之打擊。另受刑人擔任營造公司副總經理，營造
    業內飲酒交際已屬不成文文化，受刑人參與交際應酬實屬不
    得已，而非僅為飲酒作樂，且受刑人3次酒後駕車過程均未
    達酒醉程度，亦均未肇事，精神狀況及身體反應堪稱良好，
    而受刑人本次酒後駕車過程，僅係酒宴後步行返家途中，因
    自認未達酒醉不能控制自己行為程度，始返回其機車停放處
    騎車返家，遇警方攔查後即全程配合調查，受刑人任職公司
    已告知須儘速到，否則將予以資遣等情，因認本件執行檢察
    官未考量受刑人上開身體健康狀況、家庭背景、經濟狀況、
    歷次及本次酒後駕車情節情狀，僅以口頭告知受刑人已屬5
    年內三犯刑法第185條之3第1項之罪，即否准受刑人易科罰
    金之請求，本件檢察官裁量權之行使即有瑕疵，顯非適法而
    有過當之虞。為此請依法將原執行指揮處分予以撤銷，爰聲
    明異議等語。
二、按受刑人或其法定代理人或配偶以檢察官執行之指揮為不當
    者，得向諭知該裁判之法院聲明異議；法院應就異議之聲明
    裁定之；證人、鑑定人、通譯及其他非當事人受裁定者，亦
    得抗告於直接上級法院，刑事訴訟法第484條、第486條及第
    403條第2項分別定有明文。次按犯最重本刑為5年以下有期
    徒刑以下之刑之罪，而受6月以下有期徒刑或拘役之宣告者
    ，得以1千元、2千元或3千元折算1日，易科罰金。但易科罰
    金，難收矯正之效或難以維持法秩序者，不在此限，刑法第
    41條第1項定有明文。故有期徒刑或拘役得易科罰金之案件
    ，法院所諭知者，僅係易科罰金時之折算標準而已，至於是
    否准予易科罰金，仍賦予執行檢察官視個案具體情形，依前
    開法律規定而為裁量，亦即執行檢察官得考量受刑人之一切
    主、客觀條件，審酌其如不接受有期徒刑或拘役之執行，是
    否難達科刑之目的、收矯正之成效或維持法秩序等，以作為
    其裁量是否准予易科罰金之憑據，非謂受刑人受6個月以下
    有期徒刑或拘役之宣告時，執行檢察官即必然應准予易科罰
    金。且上開法條所稱「難收矯正之效」及「難以維持法秩序
    」，均屬不確定法律概念，此乃立法者賦予執行者能依具體
    個案，考量犯罪所造成法秩序等公益之危害大小、施以自由
    刑，避免受刑人再犯之效果高低等因素，據以審酌得否准予
    易科罰金，亦即執行者所為關於自由刑一般預防（維持法秩
    序）與特別預防（有效矯治受刑人使其回歸社會）目的之衡
    平裁量，非謂僅因受刑人個人家庭、生活處遇值得同情即應
    予以准許；且法律賦予執行檢察官此項裁量權，僅在發生違
    法裁量或有裁量瑕疵時，法院始有介入審查之必要，如執行
    檢察官於執行處分時，已具體說明不准易科罰金之理由，且
    未有逾越法律授權、專斷等濫用權力之情事，自不得遽謂執
    行檢察官之執行指揮為不當（最高法院100年度台抗字第646
    號裁定意旨參照）。從而，法律賦予執行檢察官此項裁量權
    ，僅在發生違法裁量或有裁量瑕疵時，法院始有介入審查之
    必要。倘執行檢察官於執行處分時，已具體說明不准易科罰
    金之理由，且未有逾越法律授權、專斷等濫用權力之情事，
    自不得遽謂執行檢察官執行之指揮為不當。
三、經查：
　㈠受刑人前於111年間，因公共危險案件，經本院以111年度中
    交簡字第751號判決判處有期徒刑4月，併科罰金新臺幣1萬
    元，有期徒刑如易科罰金，罰金如易服勞役，均以新臺幣1,
    000元折算1日，並於111年7月19日確定在案，此有臺灣高等
    法院被告前案紀錄表1份在卷可佐(見本院卷第39-41頁)，復
    經本院調閱臺灣臺中地方檢察署111年度執字第9395號執行
    卷宗查核無訛，是受刑人就執行檢察官依前開判決所為之執
    行指揮聲明異議，程序上為合法，先予敘明。
　㈡法院諭知之易科罰金折算標準，與執行檢察官於執行時是否
    准許易科罰金，乃屬二事，非謂經判決確定之罪刑有易科罰
    金之諭知，執行檢察官即一概准許易科罰金，已如前述。而
    應否准許易科罰金，應由執行檢察官就如准予受刑人易科罰
    金，有無難收矯正之效，或難以維持法秩序之情況查明認定
    並指揮執行之。本案執行檢察官以受刑人5年內3犯酒駕，前
    已緩起訴處分或易科罰金，再犯本案，且測得其吐氣中所含
    酒精濃度高達每公升0.65毫克且構成累犯，足見易科罰金已
    難收矯正之效，而不准易科罰金，並經主任檢察官批示核可
    執行等情，此有請求准予易科罰金聲請表、臺灣臺中地方檢
    察署點名單、受刑人聲請易科罰金/社會勞動陳述意見書各1
    紙、執行筆錄1份、臺灣臺中地方檢察署檢察官執行指揮書(
    第一聯：附卷、第四聯：回證)各2紙附於臺灣臺中地方檢察
    署111年度執字第9395號執行卷宗（下稱執行卷）可稽，是
    執行檢察官已考量受刑人之犯罪情節，若准予易科罰金，實
    難期能達有效矯治受刑人使其回歸社會之目的，亦難以維持
    法秩序，而為否准易科罰金之處分，足認檢察官已具體敘明
    本諸職權不准受刑人易科罰金聲請之理由。執行檢察官以前
    揭理由不准受刑人易科罰金，乃本其法律所賦與指揮刑罰執
    行職權之行使，依據卷內相關事證、被告之前科紀錄及犯罪
    情節，對具體個案所為之判斷，並以具體明確之理由批示於
    「請求准予易科罰金聲請表」批核欄上，且此不准易科罰金
    之指揮執行命令，並無違反平等原則及比例原則，亦屬法律
    授權檢察官所行使之合義務性裁量，符合外部界限及內部界
    限之拘束，自難謂有何逾越法律授權或專斷等濫用權力之情
    事，堪認執行檢察官上開執行處分作成之程序正當，且其裁
    量權之運用合理適當，無任何違誤之處，自難認有何執行之
    指揮不當。
　㈢法務部固於102年6月19日發出新聞稿指出：為避免各地方法
    院檢察署就酒駕再犯之發監標準寬嚴不一，造成部分受刑人
    以遷徙戶籍之方式規避入監服刑，而衍生違反公平原則之疑
    慮，臺灣高等法院檢察署研議統一酒駕再犯發監標準之原則
    ，並已將研議結果函報法務部准予備查。依據研議結果，被
    告5年內3犯刑法第185條之3第1項之罪者，原則上即不准予
    易科罰金，但有下列情形之一者，執行檢察官得斟酌個案情
    況考量是否准予易科罰金：1.被告係單純食用含有酒精之食
    物(如:薑母鴨、麻油雞、燒酒雞)，而無飲酒之行為。2.吐
    氣酒精濃度低於0.55毫克(mg/l)，且未發生交通事故或異常
    駕駛行為。3.本案犯罪時間距離前次違反刑法第185條之3第
    1項之罪之犯罪時間已逾3年。4.有事實足認被告已因本案開
    始接受酒癮戒癮治療。5.有其他事由足認易科罰金已可收矯
    正之效或維持法秩序者，此有法務部新聞稿列印資料在卷可
    稽（見本院卷第37頁）。然查，前揭法務部關於「統一酒駕
    再犯發監標準」之新聞稿內容係載稱：「為避免各地方法院
    檢察署就酒駕再犯之發監標準寬嚴不一，造成部分受刑人以
    遷徙戶籍之方式規避入監服刑，而衍生違反公平原則之疑慮
    」，而由臺灣高等法院檢察署研議統一酒駕再犯發監標準之
    原則，並將研議結果函報法務部備查，且上開發監標準但書
    所定情形既屬例外，並非應優先於原則適用，仍係由檢察官
    視個案具體情況裁量，而近年來因酒後駕車造成重大傷亡之
    事件頻傳，社會大眾對於酒後駕車行為應予嚴懲具有高度共
    識，刑法第185條之3規定因而多次修法加重，在在顯見立法
    者對酒後駕車犯罪之重視，亟欲藉由處罰日漸加重以圖嚇阻
    之目的，廣為媒體所宣傳，受刑人明知上情，猶仍飲酒至吐
    氣所含酒精濃度達每公升0.65毫克，且其於5年內之107年間
    ，因公共危險案件，經臺灣臺中地方檢察署檢察官以107年
    度速偵字第6790號為緩起訴處分確定；又於109年間，再因
    公共危險案件，經本院以109年度中交簡字第3183號判決判
    處有期徒刑3月，併科罰金新臺幣3萬元，有期徒刑如易科罰
    金，罰金如易服勞役，均以新臺幣1,000元折算1日，並於11
    0年1月5日確定，而於110年1月5日易科罰金執行完畢之前科
    ，此有臺灣高等法院被告前案紀錄表1份在卷可佐(見本院卷
    第39-41頁)，受刑人再犯本案故意犯不能安全駕駛動力交通
    工具罪，實非可取。基此觀點，受刑人於5年內已2犯酒駕犯
    行，猶不知警惕，復於再為本案犯行，足見受刑人歷經上揭
    多次刑事偵、審程序、易科罰金之執行過程，仍不能深切反
    省痛改酒後駕駛動力交通工具之惡習，難認本次再犯所受刑
    之宣告，以易刑處分執行得收矯正及維持法秩序之效，檢察
    官以前開事由，據以認定受刑人所犯之罪刑，有不執行所宣
    告之刑，難收矯正之效及維持法秩序之事由，而不准受刑人
    易刑處分之聲請，尚符合刑罰之目的，自屬合目的性之裁量
    。
　㈣異議意旨另以受刑人因身體健康狀況不佳、為家中經濟支柱
    、父母身體狀況欠佳、胞兄甫因病離世，家中尚有大額房屋
    貸款，且有年幼子女及長輩需要照顧，不宜入監服刑，配偶
    張○○罹癌，受刑人任職之公司要求儘速到職，否則將為資遣
    ，受刑人業已服刑2個月，年關將近又與幼子分離，因擔憂
    家庭痛苦不堪，請求本院撤銷檢察官執行命令，准予受刑人
    易科罰金等語。然犯罪人之處罰，其法律制裁效果之審酌衡
    量應優先於受刑人自身及家庭因素之考量，是受刑人所述上
    開情況縱認屬實，亦與執行檢察官審酌受刑人有無刑法第41
    條第1項但書所定「易科罰金，難收矯正之效或難以維持法
    秩序」之事由，據以准否易科罰金之認定無涉。又受刑人入
    監服刑，難免造成家中經濟一定程度之影響，亦勢必對家庭
    其他成員產生若干不便，此乃受刑人因犯罪所須付出之代價
    ，與執行檢察官是否應准許受刑人易科罰金，尚無必然關聯
    。是本件自難憑以受刑人所陳上情，即認執行檢察官命受刑
    人入監執行之執行指揮有何違法或不當之處。
四、綜上所述，本案執行檢察官之處分已具體說明不准予易科罰
    金之理由，且未有逾越法律授權、專斷等濫用裁量權限之情
    事，故執行檢察官認為倘不發監執行受刑人經本院諭知之刑
    ，難收矯正之效或難以維持法秩序，而將受刑人送監執行，
    於法尚無不合，是受刑人以檢察官執行指揮之命令不當，提
    起本案聲明異議，為無理由，應予駁回。
據上論斷，應依刑事訴訟法第486條，裁定如主文。
中　　華　　民　　國　　111 　年　　10　　月　　20　　日
                  刑事第四庭    法  官  湯有朋
以上正本證明與原本無異。
如不服本裁定，應於收受送達後5日內向本院提出抗告狀。（應
附繕本）
　　　　　　　　　　　　　　　  書記官　黃美雲
中　　華　　民　　國　　111 　年　　10　　月　　20　　日